臺灣高等法院刑事判決　　　　　　　 94年度交上易字第138號
上　訴　人　臺灣臺北地方法院檢察署檢察官
被　　　告　癸○○
選任辯護人　子○○
上列上訴人因被告業務過失傷害案件，不服臺灣臺北地方法院93
年度交易字第487號，中華民國94年4月15日第一審判決（起訴案
號：臺灣臺北地方法院檢察署93年度偵字第15745號 ），提起上
訴，本院判決如下：
    主  文
上訴駁回。
    事  實
一、癸○○為久九汽車通運股份有限公司（以下簡稱久九汽車公
    司）司機，負責駕駛營業大客車載運乘客，為從事駕駛業務
    之人；於民國92年10月12日下午 7時25分許，駕駛車牌號碼
    ＸＸ－992 號營業大客車，沿基隆市○○○路由基隆市往臺
    北縣金山方向行駛，行經基金三路二之一號中油加油站前時
    ，該路段為連續彎道並設有閃光黃燈號誌之三岔路口（指道
    路與加油站進出口所形成之三岔路），原應注意汽車行經彎
    道、設有閃光黃燈號誌岔路時，應減速慢行，注意安全，小
    心通過，並作隨時停車之準備，而當時天候為晴天、光線係
    夜間有照明、且道路為柏油乾燥無缺陷路面，又無障礙物，
    視距良好，並無不能注意之情事，適遇由辛○○駕駛車牌號
    碼8Ｅ－3861 號自用小客車，搭載壬○○、戊○○、庚○○
    、甲○○、丙○○、丁○○、乙○○及己○○，沿基金三路
    由金山鄉往基隆市方向行駛，行經上址中油加油站前之三岔
    路口，原應遵行車道繼續往前直行，惟不明原因，竟疏未注
    意，偏左駛入來車車道（中油加油站在該車道之左側），詎
    癸○○駕車行經上開彎道及三岔路口時，亦疏未注意減速慢
    行並採取隨時停車之準備，小心通過以避免發生碰撞，貿然
    以接近每小時四十五公里之時速行駛，於看到辛○○所駕駛
    之自用小客車進入其車道時，緊急剎車不及，無法停車，致
    所駕駛營業大客車右前車頭與迎面而來由辛○○駕駛自用小
    客車車頭正面中間相撞，因而造成辛○○第五腰椎壓迫性骨
    折及胸部鈍挫傷、乘客壬○○胸部挫傷、背部拉傷及左小腿
    擦傷、戊○○臉部擦傷、庚○○左下肢多處挫傷、甲○○頭
    部外傷併蜘蛛網膜下腔出血、額骨、鼻骨、眼眶壁骨折、丙○○枕骨骨折合併有腦膜腔積氣、丁○○第四腰椎壓迫性骨
    折及右膝挫傷、乙○○腹部鈍傷、左側顏面骨骨折、眼眶骨
    併左眼瞼撕裂傷三公分、左眼鈍傷、己○○腹部鈍傷等傷害
    。癸○○於肇事後，在犯罪未被發覺前，向前往處理車禍現
    場之基隆市政府警察局第四分局員警林煥堯自首，表示願意
    接受裁判。
二、案經被害人辛○○、壬○○、戊○○、庚○○、甲○○、丙○○、丁○○、乙○○及己○○訴由基隆市警察局第四分局
    移送臺灣臺北地方法院檢察署檢察官偵查起訴。
    理  由
一、上開事實，訊據被告癸○○於本院審理中供認不諱，並經處
    理現場之基隆市警察局交通隊警員郭宗勇提出車禍現場照片
    21張結證證明屬實，且有偵查卷附基隆市○○○○○道路交
    通事故調查報告表、談話紀錄表、車禍現場圖、補充資料表
    及現場照片14張可佐證。被害人辛○○等因本次車禍受有前
    開傷害之事實，亦據辛○○等被害人指訴甚詳，並有長庚紀
    念醫院診斷證明書九份在卷可憑。按汽車駕駛人有警戒前方
    ，注意車前狀況，預防危險發生之義務。汽車行經彎道、或
    設有閃光黃燈號誌岔路時，應減速慢行，注意安全，小心通
    過，並作隨時停車之準備，道路交通安全規則第93條第 1項
    第3款、道路交通標誌標線號誌設置規則第211條第1項第1款
    定有明文。被告為職業大客車駕駛對上開規則自知之甚詳，
    於前揭時地駕駛營業大客車行經該彎道並設有閃光黃燈號誌
    三岔路口，依法即負有上項注意義務，且依當時情況道路路
    面乾燥無缺陷，無障礙物，視距良好，此有前開道路交通事
    故調查報告表可資佐證，衡情並無不能注意之情事，詎被告
    駕駛營業大客車進入該三岔路口時，應注意減速慢行，竟仍
    以每小時約四十五公里之時速行駛，並未減速，注意安全，
    小心通過，又未注意前方道路之車輛動向，並採取隨時作停
    車之準備，致發現辛○○所駕駛自小客車進入其車道時，閃
    避不及，無法將車停止，終致發生右前車頭撞及自小客車車
    頭中間，被告就本件車禍事故自有過失。台灣省車輛行車事
    故覆議鑑定委員會覆議結果，亦認定被告駕駛營業大客車，
    行經閃光黃燈號誌岔路口，未減速接近注意安全小心通過，
    為肇事次因，有該委員會函附覆議字第9221297 號覆議意見
    書一紙在卷可參考。雖覆議委員會鑑定認告訴人辛○○亦因
    駕駛自小客車，行經閃光黃燈號誌岔路口，不明原因偏左行
    駛，為肇事主因，僅可認定被害人辛○○就本件車禍事故之
    發生與有過失，被告並不能因此免責。告訴人辛○○等之身
    體，因本件車禍而受有前述之傷害結果，彼等所受傷害與被
    告之過失行為間有相當因果關係，被告自應負過失傷害之罪
    責。本件事證明確，被告犯行足堪認定，應依法論科。
二、核被告所為，其係久九汽車公司之司機，負責駕駛營業大客
    車載運乘客，為從事駕駛業務之人，因業務上之過失傷害人
    ，係犯刑法第二百八十四條第二項前段之業務過失傷害罪名
    ，其以一個過失行為，同時造成辛○○等九人之身體傷害，
    分別觸犯同一業務過失傷害罪名，為想像競合犯，應依刑法
    第五十五條之規定，從一重處斷。被告肇事後，於警員林煥
    堯前往處理時，當場向警員自首，承認其為肇事人而接受裁
    判，業經林煥堯於原審結證證明，並有基隆市○○○○○道
    路交通事故報案人須知附卷可參，被告對於有權偵查犯罪之
    機關尚不知犯罪事實及犯罪人之前自首而接受裁判，應依刑
    法第62條前段自首之規定減輕其刑。
三、原法院審理結果，同此認定，並援引刑法第284條第2項前段
    、第55條、第62條前段、第41條第1項、第74條第1款，罰金
    罰鍰提高標準條例第1條前段、第2條之規定，審酌被告素行
    良好，並無犯罪前科，因一時貪便求快、疏未遵守道路交通
    安全規則肇事，致告訴人等受傷，犯後即自首，本件肇事主
    因係被害人辛○○自小客車偏左行駛所致，自應由其負較重
    之過失責任，被告過失情節較輕，因認被害人等請求賠償新
    台幣120 萬元金額過高，無法負擔，致無法達成和解，及被
    害人所受傷害程度等一切情狀，量處拘役伍拾日，並諭知如
    易科罰金以300 元折算一日。又以被告前未曾受有期徒刑以
    上刑之宣告，有台灣高等法院被告全國前案紀錄表在卷可憑
    ，因一時過失致觸犯刑章，事後表示悔悟，經此教訓，當知
    警惕，信無再犯之虞，認所宣告之刑，以暫不執行為適當，
    因而宣告緩刑 2年。原判決認定事實及適用法律，均無違誤
    ，量刑亦妥適。
四、本件檢察官上訴意旨，指依卷附現場圖所示，兩車擦撞後其
    掉落物集中在自小客車車道，兩車之撞擊點應在自小客車車
    道上，車禍原因係被告駕駛營業大客車行經連續下坡彎道並
    設有閃黃燈號誌三岔路口，疏未注意減速慢行並採取隨時停
    車之準備，小心通過以避免發生碰撞，竟逆向行駛，將整個
    車頭駛入自小客車車道，致其大客車右前車頭撞擊自小客車
    左前車頭，使自小客車產生順時針方向甩尾，原審採覆議鑑
    定意見，無視於現場掉落物位置及二車撞擊後之停止位置，
    顯有違事理及經驗法則。原審就告訴人辛○○之證詞恝置不
    論，又不依公訴人聲請傳訊證人郭宗勇及履勘現場，偏採被
    告之供述及覆議意見致有謬誤，有應於審判期日調查之證據
    未予調查之違法。被告犯後迄未與告訴人和解，告訴人所受
    損害非輕，原判決量刑過輕又宣告緩刑不適當等語。惟查：
    (一)本件車禍，兩車擦撞後掉落物係集中在營業大客車遵行之
      車道上，並非在小自客車行進之車道，業據處理現場警員
      林煥堯於原審、郭宗勇於本院審理中到庭證明碰撞後兩車
      之掉落物大部分在遊覽大客車之車道上。郭宗勇並說明因
      該岔路口有一個彎度，且光線很暗，又站在路邊比較遠，
      致所繪現場圖上掉落物地點有錯誤，上下安全島圖沒有繪
      彎度才發生錯誤等語，足證自小客車駕駛辛○○指訴不足
      採信，其所提出照片亦難作為不利被告之證明。
    (二)本院已傳訊處理現場之警員郭宗勇到庭作證，證明撞擊點
      在被告行駛之車道上。並提出案發當時及事後日間所拍攝
      現場照片供比對，觀其日間所拍攝之現場十分清楚，上訴
      人聲請履勘現場，本院認無必要，特予敘明。
    (三)原審判決已說明對被告量刑之依據及宣告緩刑之理由，本
      件事故告訴人辛○○之過失為肇事主因，被告之過失為次
      因，且事後被告已坦承其過失，僅因經濟條件無法與被害
      人達成民事賠償，上訴人據此指摘原判決不當，尚難認為
      有理由。
    綜上所述，本件公訴人之上訴為無理由，應予駁回。
據上論斷，應依刑事訴訟法第368條，判決如主文。
本案經檢察官劉文水到庭執行職務。
中    華    民    國    94    年    7     月     7    日
                  台灣高等法院刑事第23庭
                      審判長法  官  尤  豐  彥
                            法  官  宋      祺
                            法  官  鄧  振  球
以上正本證明與原本無異。
不得上訴。
                            書記官  洪  雪  娥
中　　華　　民　　國　　94　　年　　7　　月　　  8　　日
附錄：本案論罪科刑法條全文
中華民國刑法第284條
 (過失傷害罪)
因過失傷害人者，處六月以下有期徒刑、拘役或五百元以下罰金
，致重傷者，處一年以下有期徒刑、拘役或五百元以下罰金。
從事業務之人，因業務上之過失傷害人者，處一年以下有期徒刑
、拘役或一千元以下罰金，致重傷者，處三年以下有期徒刑、拘
役或二千元以下罰金。
